最高法院民事裁定　　　　　　　　　 110年度台上字第3089號
上　訴　人　林張麗花
　　　　　　林 素 芬
　　　　　　林 素 綺
　　　　　　林 舒 甯
　　　　　　林 素 芳
　　　　　　林 素 婷
共　　　同
訴訟代理人　蘇 家 宏律師
　　　　　　周 依 潔律師
被 上訴 人　林 和 記

訴訟代理人　黃 曉 妍律師
　　　　　　陳 建 維律師
上列當事人間請求確認法律關係不存在再審之訴事件，上訴人對
於中華民國110年7月30日臺灣高等法院再審判決（110 年度重再
字第21號），提起上訴，本院裁定如下：
    主  文
上訴駁回。
第三審訴訟費用由上訴人負擔。
    理  由
按上訴第三審法院，非以原判決違背法令為理由，不得為之；又
判決不適用法規或適用不當者，為違背法令；且提起上訴，上訴
狀內應記載上訴理由，表明原判決所違背之法令及其具體內容，
暨依訴訟資料合於該違背法令之具體事實，其依民事訴訟法第46
9條之1規定提起上訴者，並應具體敘述為從事法之續造、確保裁
判之一致性或其他所涉及之法律見解具有原則上重要性之理由。
同法第467條、第468條、第470條第2項定有明文。是當事人提起
上訴，如依同法第 469條規定，以原判決有所列各款情形之當然
違背法令為理由，其上訴狀或理由書應表明該判決有合於各該條
款規定情形之具體內容，及係依何訴訟資料合於該違背法令之具
體事實；如依同法第469條之1規定，以原判決有前條以外其他不
適用法規或適用不當為理由，其上訴狀或理由書應表明該判決所
違背之法令條項，或有關解釋字號，或成文法以外之習慣或法理
、法則等及其具體內容，暨係依何訴訟資料合於該違背法令之具
體事實，並具體敘述為從事法之續造、確保裁判之一致性或其他
所涉及之法律見解具有原則上重要性之理由。上訴狀或理由書如
未依上述方法表明，或其所表明者與上開法條規定不合，即難認
為已合法表明上訴理由，其上訴自非合法。本件上訴人對於原判
決提起上訴，雖以該判決違背法令為由，惟核其上訴理由狀所載
內容，係就原審取捨證據、認定事實及適用法律之職權行使，所
論斷：上訴人已對原確定判決提起第三審上訴，經本院以110 年
度台上字第371號判決駁回在案，依民事訴訟法第496條第1 項但
書規定，不得再依第1 款規定對原確定判決提起再審之訴。又本
院前開駁回上訴人上訴之判決，於民國110年4月19日送達於上訴
人，上訴人遲至同年6月4日始具狀主張原確定判決有民事訴訟法
第496條第1項第13款之再審事由，已逾提起再審之訴之30日不變
期間，此部分再審之訴於法不合，亦應駁回等情，指摘為不當，
並就原審已論斷或其他與判決結果無礙之贅述事項，泛言未論斷
或論斷違法，而非表明依訴訟資料合於該違背法令之具體事實，
並具體敘述為從事法之續造、確保裁判之一致性或其他所涉及之
法律見解具有原則上重要性之理由，難認已合法表明上訴理由。
依首揭說明，應認其上訴為不合法。末查，再審之訴，雖非不得
追加其原因事實，惟如可據以獨立提起另一再審之訴，而非原已
提起再審之訴之補充者，自仍需受民事訴訟法第500條第1項、第
2項所定不變期間之限制。上訴人先以民事訴訟法第496條第1 項
第1 款之事由對原確定判決提起再審之訴，於逾再審期間後，始
追加同項第13款之再審事由，為得獨立提起另一再審之訴，自非
原已提起再審之訴之補充，仍需受再審不變期間之限制，上訴人
就此所為之指摘，不無誤會，附此敘明。
據上論結，本件上訴為不合法。依民事訴訟法第481條、第444條
第1項、第95條、第78條，裁定如主文。
中    華    民    國   110    年    11    月    3     日
                      最高法院民事第三庭
                          審判長法官  沈  方  維  
                                法官  鍾  任  賜  
                                法官  張  競  文  
                                法官  方  彬  彬  
                                法官  陳  麗  芬  
本件正本證明與原本無異
                                      書  記  官
中    華    民    國   110    年    11    月    18    日